【裁判字號】    97,易,2
【裁判日期】    970707
【裁判案由】    公共危險
【裁判全文】
福建連江地方法院刑事判決                 97年度易字第2號
公  訴  人  福建連江地方法院檢察署檢察官
被      告  甲○○
                      教會
上列被告因公共危險案件，經檢察官提起公訴（97年度偵字第 4
號），被告於準備程序就被訴事實為有罪之陳述，經本院改依簡
式審判程序，判決如下：
    主  文
甲○○失火燒燬現供人使用之住宅，處有期徒刑陸月，如易科罰
金，以新臺幣壹仟元折算壹日。
    事  實
一、甲○○居住於連江縣南竿鄉介壽村308 號，明知該址周圍附
    近之房屋俱屬木造結構，於住宅使用電器本應注意其安全性
    ，寒冬使用電毯完畢後應關閉電源，以免加熱線圈或線路過
    熱熔燃，而依當時情形又無不能注意之情事，竟於民國97年
    1 月20日晚上8 時許，疏於注意，在2 樓臥室使用電毯後，
    未拔除電源即逕自離開前往1 樓浴室盥洗，致於同日晚上 8
    時40分許，因使用電力不慎，導致前開電毯之電源線短路產
    生火花引燃屋內之衣服而起火燃燒，火勢隨即迅速蔓延燒燬
    甲○○上開住處，並燒燬同村292 號、294 號、295 號、29
    6 號、297 號、298 號、299 號、300 號、301 號、302 號
    、303 號、304 號、305 號、306 號、308 號、309 號、31
    2 號、313 號、343-2 號、344 號等21戶現供人使用之住宅
    ，以及同村307 號、310 號、311 號、幸福倉庫、大來倉庫
    等5 戶現未有人所在之他人所有建築物（起訴書原記載燒燬
    同村292 號至314 號、325 號、343 號、344 號等28戶現供
    人使用之住宅，業經檢察官於準備程序更正在案）。嗣同日
    晚上8 時47分，經同村312 號住戶陳書廉發覺甲○○位於上
    址住宅之2 樓竄出濃煙火光，即報請連江縣消防局於同日晚
    上8 時54分到場滅火，迄至翌日（即97年1 月21日）凌晨 0
    時5 分始將火勢撲滅。
二、案經連江縣警察局報告福建連江地方法院檢察署檢察官偵查
    起訴。
    理  由
一、按刑事訴訟法第273條之1規定，除被告所犯為死刑、無期徒
    刑、最輕本刑為3 年以上有期徒刑之罪、或高等法院管轄第
    一審案件者外，於審判期日前之程序進序中，被告先就被訴
    事實為有罪之陳述時，審判長得告知被告簡式審判程序之旨
    ，並聽取當事人、代理人、辯護人或輔佐人之意見後，裁定
    進行簡式審判程序。經查，本件被告甲○○被訴公共危險一
    案，非前開不得進行簡式審判程序之案件，業經被告於本院
    行準備程序時就被訴事實為有罪之陳述，且經法官告以簡式
    審判程序之旨，聽取被告及檢察官之意見後，爰依上開刑事
    訴訟法第273 條之1 之規定，裁定改依簡式審判程序審理，
    合先敘明。
二、前揭事實，業據被告甲○○於審判中坦承不諱，核與證人陳
    正聲、林健民、陳立忠、王家凌、劉梅玉、陳慧嫻先後於警
    訊及偵查中證述情節相符（見偵查卷第27頁、第39頁、第42
    頁、第46頁、第48至49頁、第54至55頁、第63至65頁），並
    有火災現場照片16張附卷可稽（見偵查卷第152至158頁）。
    又前開火災事故經連江縣消防局火場鑑識結果，最先起火燃
    燒處所係被告上開住宅2 樓之南側，火勢由該處悶燒再向外
    延燒，起火戶東南側並發現一短路有熱熔痕現象之實心電源
    配線，西南側則發現一燒損之電毯加熱線圈，經鑑定比對符
    合電毯加熱絲特徵，而起火處並無其它足以造成起火燃燒之
    發火源，亦無縱火燃燒跡象，可排除外來人員侵入屋內縱火
    、炊事不慎、祭祀不慎或遺留火種引燃之可能性，依上述研
    判，無法排除電氣因素不慎引燃火災之可能性，此有連江縣
    警察局97年2 月20日連警刑字第0970000552號函檢附之連江
    縣消防局火災原因調查報告書、內政部消防署火災證物鑑定
    報告書各一份，以及證物鑑定照片9 張在卷可參，是本案火
    災之發生原因，核係被告使用電毯不慎，致引起電源線路短
    路熔燃，進而引燃屋內衣服、木質建材，燒燬上開房屋之事
    實，應堪認定。按刑法上之過失犯，係指行為人依客觀情狀
    負有義務，而依其個人情況有能力且可期待其注意，竟疏於
    注意，以致實現犯罪構成要件之行為。使用電器固為日常生
    活中允許之正當行為，然電器均有一定之危險性，若操作使
    用不當，極易生危險，此為吾人一般之生活常識，故使用電
    器之人在客觀上即負有依該電器之正常功能操作，並隨時注
    意避免危險發生之義務。被告於火災發生前使用電毯禦寒，
    依上開所述，自負有隨時注意該電毯有無過度使用，避免危
    險發生之義務，依當時客觀情形，又無不能注意之情事，然
    被告竟未為必要之注意及防護措施，逕自前往浴室盥洗，聽
    任該電毯過度發熱，引起電源線路短路熔燃，進而引燃屋內
    衣服、木質建材，燒燬前開房屋，其有過失洵堪確認。本案
    事證已臻明確，被告前開犯行，堪以認定，應予依法論科。
三、核被告上開所為，係犯刑法第173條第2項之失火燒燬現供人
    使用之住宅罪。被告雖失火燒燬現供人使用之住宅、現未有
    人所在之他人所有建築物，惟被告僅有單一失火行為，應只
    論以情節較重之失火燒燬現供人使用之住宅罪。又被告一失
    火行為，燒燬現供自己及他人居住之住宅，所直接侵害者係
    一般社會之公共安全法益，雖同時侵害私人之財產法益，但
    仍以保護社會法益為重，僅成立一失火燒燬現供人使用之住
    宅罪，不得以所燒燬家數，定其罪數（最高法院21年上字第
    391 號判例參照）。至被告一失火行為，雖同時燒燬住宅或
    建築物內之其他擺設物品，亦不另成立同法第175條第3項之
    失火燒燬住宅以外之他人或自己所有物罪（最高法院79年台
    上字第1471號判例意旨參照）。爰審酌被告失火燒燬現供人
    使用之住宅戶數高達21戶，造成多數被害人安身立命之處與
    財產在一夕之間付之一炬，損失慘重，至今復未賠償被害人
    所受財產上之損害，及其過失行為、智識程度、犯後坦承犯
    行等一切情狀，量處如主文所示之刑，並諭知易科罰金之折
    算標準。
據上論斷，應依刑事訴訟法第第273 條之1 第1 項、第299 條第
1 項前段，刑法第173 條第2 項、第41條第1 項前段，判決如主
文。
本案經檢察官林士淳到庭執行職務。
中    華    民    國    97    年     7     月    7    日
                  刑事第一庭    法  官  劉淑玲
以上正本係照原本作成。
如不服本判決應於送達後10日內向本院提出上訴狀。
中    華    民    國    97    年     7     月    7    日
                                書記官  李唐聿
附錄本案論罪科刑法條：
中華民國刑法第173 條
放火燒燬現供人使用之住宅或現有人所在之建築物、礦坑、火車
、電車或其他供水、陸、空公眾運輸之舟、車、航空機者，處無
期徒刑或7年以上有期徒刑。
失火燒燬前項之物者，處1 年以下有期徒刑、拘役或5 百元以下
罰金。
第1項之未遂犯罰之。
預備犯第1 項之罪者，處1 年以下有期徒刑、拘役或3 百元以下
罰金。


司法院資訊處製作；財團法人民間司法改革基金會備份。
